最高法院刑事判決　　　　　　　　　　　　　　　九十一年度台上字第七五九八號
　　上　訴　人　甲○○
右上訴人因誣告案件，不服台灣高等法院台中分院中華民國八十八年十月二十六日第
二審判決（八十八年度上訴字第一八六八號，起訴案號：台灣台中地方法院檢察署八
十八年度偵字第四七六五號），提起上訴，本院判決如左：
    主  文
原判決撤銷，發回台灣高等法院台中分院。
　　理  由
本件原判決認定上訴人甲○○明知其於民國八十七年十月十二日，在台中市北屯區○
○○街三六號林佑薇住處，係以重利方式借款予林佑薇新台幣（下同）二十萬元，並
要求林佑薇簽發票號ＦＭ0000000、ＦＭ0000000號、面額各十萬元、
發票日分別為八十七年十月二十一日及同年月二十六日、付款人均為台中市第十一信
用合作社之支票二紙及提供土地、建物所有權狀影本等物作為擔保，竟意圖使林佑薇
受刑事處分，於八十七年十月二十八日，以林佑薇向其詐購女用鑽表二只，並簽發上
開二紙支票，屆期提示未獲付款等不實事實，具狀向台灣台中地方法院檢察署告訴林
佑薇涉犯刑法第三百三十九條之詐欺罪嫌，經該署以八十七年度偵字第二三五八三號
於八十八年四月十七日對林佑薇為不起訴處分等情。因而維持第一審論處上訴人意圖
他人受刑事處分，向該管公務員誣告罪刑之判決，駁回上訴人在第二審之上訴。固非
無見。
惟查：(一)、認定事實所憑之證據，須實際存在，就該案卷宗不難考見者，始克當之。
原判決認定上訴人於八十八年七月九日於第一審審理時自白犯罪，依刑法第一百七十
二條之規定減輕其刑。惟依卷內資料，八十八年七月九日係第一審之宣判期日，上訴
人並未到庭，有宣判筆錄在卷足憑，判決書所記載之證據，與卷宗內筆錄之內容不相
適合，即屬證據上理由矛盾之違法。(二)、證據雖已調查而其內容尚未明瞭者，即與未
經調查無異，如遽行判決，仍屬應於審判期日調查之證據而未予調查。本件上訴人自
始否認有誣告之故意，辯稱林佑薇事前計劃報警於約定還款日逮捕被告，同日在警局
製作筆錄尚有另二位高利貸業者，請求函調該分局當日之筆錄查明，此與上訴人是否
有誣告故意抑或合理懷疑林佑薇有詐欺之故意至有關係，原審就該部分未予調查，亦
非不能調查或不易調查，又未認其無調查之必要，以裁定駁回之，自有調查未盡及判
決理由不備之違法。以上或為上訴意旨所指摘，或為本院得依職權調查之事項，應認
原判決有撤銷發回更審之原因。
據上論結，應依刑事訴訟法第三百九十七條、第四百零一條，判決如主文。
中      華      民      國    九十一    年     十二     月    三十一    日
                              最高法院刑事第九庭
                                  審判長法官  陳  炳  煌
                                        法官  陳  正  庸
                                        法官  韓  金  秀
                                        法官  吳  信  銘
                                        法官  林  永  茂
      右正本證明與原本無異
                                              書  記  官
中      華      民      國    九十二    年      一      月      九      日
